【裁判字號】    98,上訴,485
【裁判日期】    980902
【裁判案由】    毒品危害防制條例
【裁判全文】
臺灣高等法院臺南分院刑事判決         98年度上訴字第485號
上  訴  人  臺灣臺南地方法院檢察署檢察官
上  訴  人
即  被  告  乙○○
                   （現另案於臺灣臺南監獄臺南分監執行中）
指定辯護人  本院公設辯護人  戊○○
上列上訴人因被告違反毒品危害防制條例案件，不服臺灣臺南地
方法院97年度訴字第501號中華民國98年3月13日第一審判決（起
訴案號：臺灣臺南地方法院檢察署96年度營偵字第1303、16572
號），提起上訴，本院判決如下：
    主  文
原判決關於乙○○被訴販賣第二級毒品部分（即原判決附表二、
三部分）暨定執行刑部分均撤銷。
乙○○犯如附表一所示之罪，均累犯，各處如其附表「所處之刑
欄」所示之刑。應執行有期徒刑捌年，扣案之安非他命參小包 (
驗餘淨重合計陸點玖零玖公克)沒收銷燬之；扣案之安非他命外
包裝袋參只、NOKIA行動電話壹支（序號：000000000000000號）
均沒收。販賣所得之財物新臺幣貳仟元沒收，如全部或一部不能
沒收時，以其財產抵償之。
    事  實
一、乙○○曾於民國95年間因施用毒品案件，經臺灣臺南地方法
    院以95年度簡字第3075號判決有期徒刑4月確定，甫於96年2
    月13日易科罰金執行完畢。詎乙○○猶不知悔改，明知安非
    他命係屬毒品危害防制條例第2條第2項第2款所列管之第二
    級毒品，非經許可，不得持有、販賣。竟基於意圖營利販賣
    第二級毒品安非他命之犯意，以門號0000000000行動電話作
    為聯絡毒品交易之工具，於附表一所示之時間、地點，販賣
    安非他命予各該附表一所示之人（其販賣之時間、地點、對
    象、聯絡方式、交易之次數、價格，均詳如附表一所示）。
    嗣警因查獲李睿隆、徐仲廷、己○○等人施用毒品案件循線
    追查上手，及海岸巡防總局中部地區巡防局嘉義機動查緝隊
    於96年10月31日在乙○○位於台南縣新營市○○街49號3樓
    之3住處實施搜索後，當場扣得其所有安非他命3小包（毛重
    柒點捌公克、驗餘淨重合計陸點玖零玖公克)、供販賣安非
    他命之扣案之NOKIA行動電話壹支（序號：000000000000000
    號，含0000000000SIM卡）等物，始查獲上情。
二、案經臺南縣警察局新營分局、海岸巡防局中部地區巡防局報
    請台灣台南地方法院檢察署檢察官偵查起訴。
    理  由
壹、證據能力方面：按被告以外之人於審判外之陳述，雖不符合
    刑事訴訟法規定傳聞證據得為證據之例外規定，而經當事人
    於審判程序同意作為證據，法院審酌該言詞陳述或書面陳述
    作成時之情況，認為適當者，亦得為證據。當事人、代理人
    或辯護人於法院調查證據時，知有刑事訴訟法第159條第1項
    不得為證據之情形，而未於言詞辯論終結前聲明異議者，視
    為有前項之同意，刑事訴訟法第159條之5亦有明文。本案公
    訴人所引用具傳聞性質之供述證據，業經被告及辯護人於本
    院準備程序時同意作為證據（本院卷第59頁），且經本院於
    審理時提示辯護人、被告均表示無意見（本院卷第88頁），
    迄於言詞辯論終結前亦未聲明異議，視為同意作為證據，本
    院審酌該等證據之取得過程並無瑕疵，與本案待證事實間復
    具有相當之關聯性，自得採為證據。
貳、有罪部分
一、訊之被告雖坦承認識「家洪（即嘉鴻）」、「黑狗」，然辯
    稱其未曾販賣安非他命予「家洪」、「黑狗」，「家洪」、
    「黑狗」之真實姓名不詳，故不能僅憑監聽譯文即認定被告
    有販賣安非他命之犯行云云。
二、按被告之自白固不得作為認定犯罪之唯一證據，而須以補強
    證據證明其確與事實相符，然茲所謂之補強證據，並非以證
    明犯罪構成要件之全部事實為必要，倘其得以佐證自白之犯
    罪非屬虛構，能予保障所自白事實之真實性，即已充分。又
    得據以佐證者，雖非直接可以推斷該被告之實施犯罪，但以
    此項證據與被告之自白為綜合判斷，若足以認定犯罪事實者
    ，仍不得謂其非屬補強證據（最高法院73年台上字第5638號
    判例參照）。經查：
  (一)被告乙○○於警詢中供稱：「（提示96年10月27日下午15時
    2分譯文，其中有一綽號阿狗之男子要向你處理『一張』，
    請詳述其內容為何？）這是我的朋友要向我買1,000元的安
    非他命。」等語（見警(二)第5頁）；且其於偵查中又供稱：
    「（是否在臺南縣新營市的新明國小販賣安非他命給綽號『
    家洪』者？提示96年9月20日14時41分通聯譯文）是，一粒
    即1,000元的意思。」等語（見偵一卷第50頁），足認被告
    就附表一所示之犯行於警、偵中已坦承不諱。
  (二)又被告所有門號0000000000之行動電話，經警執行通訊監察
    作業後查知：
    1.於96年9月20日14時11分41秒，該電話與門號0000000000
      之通話內容顯示如下：「A（發話者000000000號）：喂。
      B（受話者0000000000號）：嘿。A：毅仔喔，家洪拉，怎
      麼打都不接。B：沒聽到，怎樣。A:一樣拉。B：硬的一拉
      ，阿要在哪。B：新明國小旁邊。A：好，我5分鐘後到。B
      ：在後面拉。A：那裡後面。B:國小後面。A：好啦。」（
      見警四卷第8頁）。
    2.於96年10月27日15時2分34秒，該電話與門號0000000000
      通話內容顯示如下：「A（發票者0000000000）：我阿狗
      ，你的電話怎麼不會通。B（受話者0000000000）：沒啊
      。現在人家在用，關起來了。A：是喔。那個1張，要去哪
      。B：一樣。A：你可以下了，我剛好在這。B：喔。」（
      見警四卷第147-148頁)
  (三)而前開0000000000、0000000000號行動電話，經本院依職權
    查詢得知係甲○○、丁○○所申請（本院卷第78、51頁）：
    1.經本院再依職權傳訊甲○○，甲○○結證稱該電話自96年
      月15日申辦啟用幾天後至96年12月間，均係其男友丙○○
      在使用等語（本院卷第88-90頁）。而證人即甲○○男友
      丙○○到庭雖證稱：其未向被告購買第二級毒品云云，惟
      證人丙○○亦證稱該電話確實係其在使用，其綽號叫「嘉
      鴻」，認識被告，亦有施用第二級毒品之前科等語（本院
      卷第130-131頁），惟證人丙○○若於附表一編號1之時地
      向被告購買第二級毒品，其自身可能將被追訴持有或施用
      毒品犯行，是其證詞難免有避重就輕之虞，參照前開監聽
      譯文內容及證人甲○○、丙○○之證詞，堪認前開96年9
      月20日監聽譯文中之「家洪」應係丙○○無訛，即被告於
      96年9月20日確曾在台南縣新營市新明國小旁販賣第二級
      毒品予丙○○。
    2.經本院依職權傳訊丁○○，丁○○則結證稱該電話非其申
      請，其亦非「黑狗」，亦不認識「黑狗」等語（本院卷第
      132-133頁），而被告亦供稱其不知「黑犯」之真實姓名
      ，則被告既未提供「黑狗」之真實姓名、住址，以供查傳
      ，本院自無從傳喚作證（最高法院81年度台上字第1089號
      判決參照），是被告聲請傳訊「黑狗」，本院已窮盡調查
      之能事而不可得。然被告既已於警訊中自白犯行，復有該
      監聽譯文在卷可憑，雖未能查知「黑狗」之真實姓名，亦
      無礙於認定被告有於附表一編號2之時地販賣第二級毒品
      予「黑狗」之犯行。
    (四)被告雖抗辯不能僅憑監聽內容認定其有販賣第二級毒品之
      犯行，惟本案除前開監聽譯文外，尚有被告於警、偵之自
      白可資佐證，復有上開行動電話1支、安非他命3小包（經
      送高雄市立凱旋醫院濫用藥物成品檢驗鑑定書鑑定結果，
      認「經檢視均為白色細晶體，外觀型態均相似，驗餘淨重
      合計重公克6.909，呈安非他命陽性反應」，有該院97年2
      月26日高市凱醫驗字第6290號鑑定書乙份在卷可稽，見偵
      一卷第54頁）扣案，是被告有如附表一所示販賣第二級毒
      品之犯行，堪以認定。
    (五)至被告乙○○雖於原審審理中供稱：「對於檢察官起訴之
      犯罪事實有何意見？無意見，我願意認罪。」、「我確實
      販賣安非他命予綽號『家洪』及『阿狗』2人。」等語（
      見原審卷第21、120頁），惟因被告坦承之前開認罪事實
      不明（無具體之時間地點），是被告於原審審理中之前開
      供述，本院不採為認定本案犯罪事實之證據，則被告抗辯
      原審中之自白係遭法院誘導所致乙節，自無調查、論述之
      必要，附此敘明。
    (六)近來政府為杜絕毒品之氾濫，對於查緝施用及販賣毒品之
      工作，無不嚴加執行，被告與上開買受人丙○○等人彼此
      間，並非親故，業據被告於審理中供明在卷，則被告販賣
      毒品予渠等，衡諸常情，自不可能僅甘冒販賣毒品重刑處
      罰之高度風險，而全無從中意圖營利之理，故被告上開販
      毒行為，顯有營利意圖，亦足認定。
    (七)綜上各情參互觀之，本件罪證明確，被告犯行堪以認定，
      其所辯與上開查證後所得事證不合，均係事後畏罪卸責之
      詞，不足採信。
三、按被告犯罪後，毒品危害防制條例部分條文，業於98年5月
    間，經修正通過，於同年月20日經總統公布，於同年月22日
    起施行，其中該條例第4條第2項關於販賣第二級毒品部分，
    修法後法定刑為「無期徒刑或7年以上有期徒刑，得併科新
    臺幣1千萬元以下罰金」，較之該條原法定刑「無期徒刑或7
    年以上有期徒刑，得併科新臺幣7百萬元以下罰金」，修正
    後之規定，已將併科罰金之數額由7百萬元以下，提高為1千
    萬元以下，經比較新、舊法以後，以修正前之規定對被告有
    利，依刑法第2條第1項前段之規定，應適用修正前該條例第
    4條第2項之規定。
四、核被告所為如附表一所示之犯行，均係犯修正前毒品危害防
    制條例第4條第2項之販賣第二級毒品罪。又被告前於95年間
    ，因違反毒品危害防制條例案件，經以臺灣臺南地方法院以
    95年簡字第3075號判決有期徒刑4月確定，於96年2月13日易
    科罰金執行完畢，有台灣高等法院被告全國前案紀錄表1份
    附卷可按，其於5年內故意再犯本件上開有期徒刑以上之各
    罪，除法定本刑無期徒刑，依法不得加重外，餘法定本刑罰
    金、有期徒刑部分，均應依累犯規定加重其刑。其持有安非
    他命之低度行為，應分別為其販賣之高度行為所吸收，均不
    另論罪。其所犯上述2罪，犯意各別，罪質互異，應予分論
    併罰（公訴人原起訴書認係集合犯，惟業經原審公訴檢察官
    當庭更正應數罪併罰）。
五、原審認被告上開犯行，事證明確，因予論罪科刑，固非無見
    。惟查：(一)以營利為目的販入毒品，經多次販賣後，持有剩
    餘毒品被查獲，其各次販賣毒品行為，固應併合處罰。惟該
    持有剩餘毒品之低度行為，應僅為最後一次販賣毒品之高度
    行為所吸收，不另論罪。故就該查獲之剩餘毒品，祇能於最
    後一次之販賣毒品罪宣告沒收銷燬，不得於各次販賣毒品罪
    均宣告沒收銷燬（最高法院97年度台上字第6057號判決參照
    ）。原判決就被告2次販賣第二級毒品後，於96年10月31日
    被查扣之第二級毒品安非他命3包，其所持有該安非他命之
    低度行為，應僅為其最後一次販賣安非他命之高度行為所吸
    收，不另論罪，故祇能於該次販賣第二級毒品罪項下宣告沒
    收銷燬。乃原判決竟於附表一編號1販賣第二級毒品罪項下
    ，併宣告沒收銷燬，尚有違誤。(二)供販賣毒品所用，依毒品
    危害防制條例第19條第1項規定，均應沒收之。原審認定扣
    案之A330行動電話一支（搭配門號0000000000號使用）係供
    被告犯罪所用之物，且為被告所有之物，而應依前開條文宣
    告沒收，惟依按押物品目錄表（警二卷第18頁）及監聽電話
    號碼（警四卷第8、147-148頁）之顯示，被告販賣第二級毒
    品所使用之手機係NOKIA牌（序號000000000000000，搭配門
    號0000000000號使用），並無證據證明被告曾用扣案之A330
    行動電話（搭配門號0000000000號使用）販賣第二級毒品，
    是原判決誤將該A330行動電話併予宣告沒收，亦有未洽。(三)
    裁判上或實質上一罪，基於審判不可分原則，其一部犯罪事
    實若經起訴，依刑事訴訟法第267條規定，其效力及於全部
    ，受訴法院對於未經起訴之他部分，俱應一併審判，此乃犯
    罪事實之一部擴張；而基於審判不可分之同一訴訟理論，其
    全部犯罪事實若已起訴，受訴法院認其中部分犯罪不能證明
    或行為不罰時，僅於判決理由內說明不另為無罪之諭知即可
    ，毋庸於主文內更為無罪之諭知。本案檢察官係以集合犯起
    訴被告販賣如附表一、二所示犯行，惟附表一部分之事實既
    構成犯罪，附表二所示部分不構成犯罪（詳如不另為無罪諭
    知部分），因其在裁判上為具有不可分性之一罪，法院於判
    決時，其主文自僅以一項予以宣示為已足，就不構成犯罪之
    部分，僅須於判決中敘明其理由即可，自無庸另行為無罪之
    諭知，原判決另以一罪為無罪之諭知，於法尚有未合。(四)被
    告於行為後，毒品危害防制條例已於98年5月20日修正，同
    年5月22日生效。原判決未及比較適用修正前後毒品危害防
    制條例第4條第2項之規定，容有未洽。被告上訴否認犯罪，
    雖無理由，惟原判決既有前開可議之處，自應由本院將此部
    分予以撤銷改判。爰審酌被告前有違反毒品危害條例案件等
    前科，素行非佳，有上開前案紀錄表足憑，竟仍不知悔改，
    復犯本件販賣第二級毒品犯行，散佈毒害營利，犯罪所生危
    害不輕，犯後否認犯行，犯罪所得非多等一切情狀，分別量
    處如附表一所示「所處之刑」欄所示之刑，並定其其應執行
    刑為有期徒刑拾捌年，以示懲儆。扣案之安非他命參小包（
    驗餘淨重合計陸點玖零玖公克)，係查獲之毒品，應依法予
    以宣告沒收銷燬之；上開安非他命外包裝袋3只，係被告所
    有供分裝安非他命所用之物，與扣案之NOKIA行動電話壹支
    （序號：000000000000000號，含門號0000000000號SIM卡）
    ，均係被告所有供販賣上開第二級毒品所用之物，均應依法
    宣告沒收。又販賣第二級毒品所得之財物，亦應依法宣告沒
    收，如全部或一部不能沒收時，以其財產抵償之。
參、不另為無罪諭知部分：
一、公訴意旨另以：被告另於附表二所示時、地販賣安非他命予
    己○○，因認此部份亦涉有上開販賣第二級毒品罪嫌云云。
二、按認定犯罪事實應依證據，為刑事訴訟法第154條第2項所明
    定，故被告否認犯罪事實所持之辯解，縱屬不能成立，仍非
    有積極證據足以證明其犯罪行為，不能遽為有罪之認定。又
    認定犯罪事實所憑之證據，雖不以直接證據為限，間接證據
    亦包括在內，然而無論直接或間接證據，其為訴訟上之證明
    ，須於通常一般之人均不致於有所懷疑，而得確信其為真實
    之程度者，始得據為有罪之認定，倘其證明尚未達到此一程
    度，而有合理之懷疑存在時，遽為有罪之認定，自非適法。
    再施用毒品者所稱其向某人買受毒品之指證，不得作為有罪
    判決之唯一證據，仍須調查其他必要之證據，資以補強其指
    證之真實性，始為適法。又關於毒品施用者其所稱向某人購
    買毒品之供述，必須補強證據佐證，係指毒品購買者之供述
    縱使並無瑕疵，仍須補強證據佐證而言，以擔保其供述之真
    實性。該所謂補強證據，必須與該施用毒品者關於相關毒品
    交易之供述，具有相當程度之關連性，因該補強證據之佐證
    ，足使一般人對於施用毒品之供述無合理之懷疑存在，而得
    確信其為真實，始足當之。若毒品購買者之供述證據，本身
    已有重大瑕疵，依嚴格證明之法則，已無法憑為確有販賣毒
    品行為之認定時，因毒品施用者其所稱向某人購買毒品之供
    述前提事實已有合理之懷疑存在，論理上自無再論補強證據
    之必要（參照最高法院96年度台上字第351號判決意旨）。
三、訊據被告堅決否認販賣安非他命予己○○之犯行，辯稱：伊
    與己○○係合資購買安非他命，未販賣安非他命予己○○等
    語。本件公訴人認被告涉有此部分之犯行，固舉己○○於警
    訊中之證述、被告於警詢中之自白及扣案之安非他命3小包
    為其主要之論證。惟查：
  (一)被告於偵查中雖曾供稱：「（己○○供稱自96年2月起平均
    每月以1件元的代價在『龍銀遊藝場』及柳營路3段275巷口
    跟你購買安非他命共7次，是否如此？）我有賣安非他命給
    己○○，但其中有幾次是我們2人合資向『班頭』買的。」
    等語（偵一卷第50頁），然被告就何時、何地販賣第二級毒
    品予己○○？販賣幾次？並未為完全具體明確之供述，其所
    供述者是否為檢察官所起訴如附表二所示之犯行（未具體指
    明犯行之時間）？實甚有疑義。
  (二)而證人己○○於警訊時雖證述伊有於附表二所示時、地向被
    告販入安非他命等語在卷（警1卷第16至18頁）。惟於審理
    中已改證稱：「（96年2月中旬起至同年7月間，你有無向被
    告乙○○購買過安非他命？）我沒有向被告乙○○購買。（
    你有無從被告乙○○那邊取得安非他命施用？）我是請被告
    乙○○向他的朋友購買毒品。（係你與被告乙○○合資購買
    毒品？抑或你獨資請被告乙○○幫忙你調貨？）都是一起合
    資購買。（你與被告乙○○合資購買幾次？）大約有7次；
    （被告乙○○的朋友拿貨來現場的話，你有無看到被告乙○○將你交給他的錢交給他的朋友？）有的。（被告乙○○有
    無從中獲利？）我不清楚，我的目的就是要拿錢買毒品，我
    拿到毒品就走了，被告乙○○與他的朋友之間有無協議我不
    清楚。被告的朋友來現場交貨時，我拿多少錢給被告乙○○
    ，被告乙○○就把多少錢交給他的朋友。」等語在卷（原審
    卷第93至95頁），足見證人己○○前後證述諸多出入不一，
    顯有瑕疵可指，又與其於偵查中結證稱：伊係透過被告向伊
    朋友購買云云（偵一卷第13、14頁）出入不一，益見有瑕疵
    可指。是本院認此部分公訴人所提證據證明力，尚未達於使
    本院確信其起訴之事實為真實之程度，本院仍有合理之懷疑
    存在，因認此部分被告被訴犯罪不能證明。
  (三)揆諸前開說明，自不得僅憑證人己○○有瑕疵之供述及被告
    不具體之自白而遽認被告確有公訴人所指之上開犯行。此外
    ，復查無其他積極證據可資證明被告確有公訴人所指此部分
    之犯行，則既無積極證據足認被告有此部分犯行，不能證明
    被告犯罪，本應為被告無罪之判決，惟公訴意旨認被告此部
    分犯嫌與前述論罪科刑部分，有集合犯之關係，爰不另為無
    罪之諭知。檢察官就此部分執詞上訴，雖無理由，然原審誤
    將此部分另為無罪之諭知，於法尚有未合，應併予撤銷。
據上論結，應依刑事訴訟法第369條第1項前段、第364條、第299
條第1項前段，毒品危害防制條例第4條第2項（修正前）、第18
條第1項前段、第19條第1項，刑法第2條第1項前段、第11條前段
、第47條第1項、第51條第5款，判決如主文。
本案經檢察官邱克斌到庭執行職務。
中    華    民    國    98    年    9     月    2     日
                  刑事第二庭    審判長法  官  葉居正
                                      法  官  夏金郎
                                      法  官  洪碧雀
以上正本證明與原本無異。
如不服本判決應於收受送達後10日內向本院提出上訴書狀，其未
敘述上訴理由者，並得於提起上訴後10日內向本院補提理由書（
均須按他造當事人之人數附繕本）「切勿逕送上級法院」。
                                      書記官  魏芝雯
中    華    民    國    98    年    9     月    2     日
附錄所犯法條：
毒品危害防制條例第4條第2項：
製造、運輸、販賣第二級毒品者，處無期徒刑或7年以上有期徒
刑，得併科新臺幣7百萬元以下罰金。
附表一：販賣安非他命部分
┌─┬───┬───┬──┬──────┬───┬───┬────────────────┐
│編│時  間│地  點│販賣│販賣聯絡方式│次  數│罪  名│   所     處     之     刑      │
│號│      │      │對象│            │價  格│      │                                │
├─┼───┼───┼──┼──────┼───┼───┼────────────────┤
│1 │96年9 │臺南縣│林嘉│乙○○以其09│1次1小│販賣第│處有期徒刑柒年肆月。販賣第二級毒│
│  │月20日│新營市│鴻  │00000000號行│包，價│二級毒│品所得新臺幣壹仟元沒收，如全部或│
│  │14時11│新明國│    │動電話與林嘉│款新台│品    │一部不能沒收時以其財產抵償之。扣│
│  │分許  │小旁  │    │鴻0000000000│幣1000│      │案之NOKIA行動電話壹支（序號：354│
│  │      │      │    │號行動電話聯│元    │      │000000000000號，含門號0000000000│
│  │      │      │    │絡          │      │      │號SIM卡1張）均沒收。            │
├─┼───┼───┼──┼──────┼───┼───┼────────────────┤
│2 │96年10│臺南縣│綽號│乙○○以其09│1次1小│販賣第│處有期徒刑柒年肆月。販賣第二級毒│
│  │月27日│新營市│「黑│00000000號行│包，價│二級毒│品所得新臺幣壹仟元沒收，如全部或│
│  │15時2 │三民路│狗」│動電話與綽號│款新台│品    │一部不能沒收時以其財產抵償之。扣│
│  │分許  │56之6 │之男│「黑狗」之男│幣1000│      │案之安非他命3小包（驗餘淨重合計 │
│  │      │號    │子  │子0000000000│元    │      │6.909公克）沒收銷燬之；扣案之安 │
│  │      │      │    │號行動電話聯│      │      │非他命外包裝袋3只、NOKIA行動電話│
│  │      │      │    │絡          │      │      │壹支（序號：000000000000000號， │
│  │      │      │    │            │      │      │含門號0000000000號SIM卡）均沒收 │
│  │      │      │    │            │      │      │。                              │
└─┴───┴───┴──┴──────┴───┴───┴────────────────┘
附表二：無罪部分
   ┌──┬────┬──────┬───────┬───┬───────┐
   │編號│時    間│地        點│毒品數量及價格│買受人│備        考  │
   ├──┼────┼──────┼───────┼───┼───────┤
   │ 1  │96年2月 │臺南縣新營市│7次，均以新台 │己○○│              │
   │    │中旬起至│康樂街「龍銀│幣1000元之價格│      │              │
   │    │同年7月 │遊藝場」、臺│，各販賣重量不│      │              │
   │    │間      │南縣柳營鄉柳│詳之安非他命1 │      │              │
   │    │        │營路3段275巷│小包          │      │              │
   │    │        │口等處      │              │      │              │
   └──┴────┴──────┴───────┴───┴───────┘


司法院資訊處製作；財團法人民間司法改革基金會備份。
